【裁判字號】    89,台上,468
【裁判日期】    890127
【裁判案由】    違反著作權法
【裁判全文】
最高法院刑事判決                            八十九年度台上字第四六八號
    上  訴  人  甲○○
    選任辯護人  陳惠伶律師
右上訴人因楊良智及點將家企業股份有限公司自訴違反著作權法案件，不服台灣高等
法院台中分院中華民國八十六年九月三十日第二審判決（八十五年度上訴字第二四一
九號，自訴案號：台灣台中地方法院八十四年度自字第九○九號），提起上訴，本院
判決如左：
    主  文
原判決關於甲○○部分撤銷，發回台灣高等法院台中分院。
    理  由
本件原判決認定上訴人甲○○係台中縣清水鎮中美電器行負責人，明知「電腦伴唱點
播系統程式」係著作人楊良智享有著作權之物，並已授權點將家企業股份有限公司（
下稱點將家公司）出版使用，竟意圖銷售，與同鎮旭楓電腦有限公司負責人蔡志忠（
此部分業經撤回自訴）共同基於侵害點將家公司著作權之概括犯意，自民國八十三年
十二月二十五日起至八十四年六月二十四日止，由上訴人以其合法持有點將家公司生
產之ＤＣＣＣＭ－３０１型電腦伴唱機主機，委託蔡志忠連續重製，蔡志忠重製完成
後，以每台新台幣四萬五千元之代價交予上訴人，平均每月交付四、五台，共已交付
三十一台，迨至八十四年六月二十四日下午二時五十五分許，為警查獲，扣押四八六
型電腦主機（硬碟內含電腦伴唱系統主程式及歌曲資料）成品一台及該型拷貝機（含
螢幕、鍵盤、主機）一台。經楊良智及點將家公司提起自訴等情；因將第一審論處上
訴人共同連續意圖銷售而重製他人之著作罪刑（宣告緩刑三年）部分之判決撤銷，改
判仍論處同一罪刑。固非無見。
惟查：(一)科刑之判決書，須將認定之犯罪事實詳記於事實欄，然後於理由內逐一說明
其憑以認定之證據，以使事實與理由兩相一致，方為合法，倘事實欄已有及，而理
由未加說明，是為理由不備，理由內已加說明，而事實欄無此記載，則理由失其依據
，均足構成撤銷之原因。又有罪之判決書應記載之事實，不僅指犯罪之行為而言，即
犯罪行為之實施、態樣及其他適用法律有關之事項，均應依法認定，明確記載，始足
為適用法律之依據。原判決理由說明上訴人係有拷貝重製自訴人楊良智之「電腦伴唱
點播系統程式」著作，但事實欄並無此項記載，其理由顯失其依據，已屬無可維持；
又其事實欄記載上訴人共同侵害點將家公司著作權之概括犯意而為上開犯行云云，但
對上訴人如何侵害點將家公司之著作權及侵害何種著作權，俱未於事實欄明確認定詳
細記載，致此項事實尚欠明瞭，自不足為適用法律之依據。(二)刑事訴訟法第一百五十
六條第二項規定：「被告之自白，不得作為有罪判決之唯一證據，仍應調查其他必要
之證據，以察其是否與事實相符」，其立法意旨乃在防範被告自白之虛擬致與事實不
符，故對自白在證據上之價值加以限制，明定須藉補強證據以擔保其真實性。又以共
同被告之自白或其他不利於己之陳述，作為認定其他共同被告犯罪之證據，不特與利
用該被告自己之自白作為其犯罪之證據同有自白虛偽性之危險，亦不免有嫁禍於其他
共同被告而為虛偽供述之虞。故就刑事訴訟法第一百五十六條第二項之立法意旨觀之
，共同被告之自白或其他不利於己之陳述固得作為認定其他共同被告之證據，但不得
作為有罪判決之唯一證據，仍應調查其他必要之證據，以察其是否與事實相符，亦即
仍須有補強證據以擔保該共同被告自白之真實性，始得採為斷罪之依據，並非絕對可
由法院自由判斷該共同被告之自白或不利於己之陳述之證明力。若不為其他補強證據
之調查，而專憑此項供述據為被告犯罪事實之認定，即與上開規定有違。本件原判決
認定上訴人有上開違反著作權法犯行，無非以第一審共同被告蔡志忠於警訊之自白，
再參諸查獲之電腦主機成品及拷貝機各一台，其硬碟內所含電腦伴唱系統主程式及歌
曲資料，與點將家公司享有著作權之資料相同，業經自訴代理人楊盤江律師於警訊時
指認，為其論據。但自訴代理人於警訊之指認，僅能證明蔡志忠有侵害點將家公司著
作權，究難遽而推定上訴人亦有該犯行，且上開電腦主機成品及拷貝機係在蔡志忠處
查獲，蔡志忠於檢察官偵查中復稱伊於警訊中只承認有修改上訴人二台電腦軟體等語
（偵字第一○七八五號卷四二頁），則自訴代理人楊盤江律師於警訊中之指認及上開
查扣之電腦主機成品與拷貝機各一台，是否足為認定蔡志忠在警訊之自白為真實之補
強證據﹖是否仍須調查其他必要之補強證據以資判斷﹖不無研求之餘地，原判決徒憑
蔡志忠於警訊之自白為其論罪之基礎，尚不足以昭折服。上訴意旨指摘原判決上開部
分不當，非無理由，應認有撤銷發回之原因。又原判決理由五、對上訴人不另為無罪
之諭知部分，依自訴意旨認與前開論罪部分有裁判上一罪關係，按審判不可分原則，
應一併撤銷發回，附予明。
據上論結，應依刑事訴訟法第三百九十七條、第四百零一條，判決如主文。
中      華      民      國    八十九    年      一      月    二十七    日
                              最高法院刑事第十庭
                                  審判長法官  曾  有  田
                                        法官  陳  宗  鎮
                                        法官  劉  介  民
                                        法官  孫  增  同
                                        法官  黃  正  興
      右正本證明與原本無異
                                              書  記  官
中      華      民      國    八十九    年      二      月      二      日


司法院資訊處製作；財團法人民間司法改革基金會備份。
